【裁判字號】    97,交聲,1533
【裁判日期】    970909
【裁判案由】    聲明異議
【裁判全文】
臺灣高雄地方法院交通事件裁定        97年度交聲字第1533號
原處分機關  交通部公路總局高雄區監理所
異  議  人  甲○○
即受處分人
上列受處分人因違反道路交通管理處罰條例案件，對於交通部公
路總局高雄區監理所中華民國97年6 月27日所為之處分（原處分
：高監營裁字第裁80-B00000000號），聲明異議，本院裁定如下
：
    主  文
異議駁回。
    理  由
一、聲明異議意旨略以：異議人即受處分人於民國97年1 月3 日
    在高雄市鼓山渡船站前商店門口發覺失蹤多年之車輛，遂持
    機車鑰匙欲騎乘該車返家，卻無法發動該機車引擎，只得以
    牽車之方式移動，途經高雄市○○路與鼓山路口，遇警攔檢
    ，因未帶證件遂乘坐巡邏車前往派出所；異議人已多年未使
    用機車駕照，也未注意該駕照已逾期，況且異議人未騎乘上
    開機車，原處分機關卻以異議人之駕駛執照逾有效期間而裁
    罰，顯有不當，爰依法聲明異議，請求撤銷原處分云云。
二、按汽車駕駛人，有駕駛執照逾有效期間仍駕車之情形者，處
    新臺幣（下同）1,800 元以上3,600 元以下罰鍰，並禁止其
    駕駛，駕駛執照並應扣繳之，道路交通管理處罰條例第22條
    第1 項第7 款、第2 項定有明文。
三、經查：
    (一)本件異議人於上開時、地騎乘車牌號碼000-0000號重型機
      車，行經高雄市○○路、鼓山路之路口，有駕駛執照逾有
      效期間仍駕車之違規行為，經高雄市政府警察局鼓山分局
      新濱派出所員警韓守謙舉發，嗣經原處分機關即交通部公
      路總局高雄區○○○○○道路交通管理處罰條例第22條第
      1 項第7 款之規定，裁處罰鍰1,800 元，並扣繳駕駛執照
      之事實，有上開裁決書、高雄市政府警察局高市警交字第
      B00000000 號舉發違反道路交通管理事件通知單在卷可憑
      （見交通部公路總局高雄區監理所聲明異議移送卷），應
      可認定。又異議人原持領之重型機車駕駛執照，有效日期
      至81年7 月7 日止，此有證號查詢機車駕駛人1 紙附卷可
      佐（見本院卷第12頁），是而異議人於96年1 月3 日（即
      經警舉發違規時間）所持有之機車駕駛執照已逾期等節，
      亦足採認。
    (二)又查，證人即本件掣單員警韓守謙於本院調查時具結證稱
      ：我為本件開單員警，異議人經同事蔡昆霖於鼓山、五福
      交叉路口盤查，由於拒絕透露年籍，遂由蔡昆霖帶回派出
      所，由我檢索異議人之資料。蔡昆霖表示異議人當時騎乘
      機車、闖紅燈、有酒氣，所以異議人拒絕配合。基本上我
      們對牽車的人不會攔檢，由於異議人經酒精呼氣測試並未
      超過標準，所以我只針對使用舊車牌、駕照逾期開兩張紅
      單等語（見本院卷第8 頁），核與證人即舉發員警蔡昆霖
      證述：我為本件攔查員警，於97年1 月3 日17時至19時執
      行勤務，當日18時37分許，在高雄市鼓山區由南往北往大
      公路橋方向，因發現異議人騎乘機車闖紅燈，遂過去攔查
      ；由於異議人非常不配合，要求我不要開單，甚至不出示
      證件，我才呼叫警網將異議人帶回派出所，如果異議人是
      牽車狀態，我不會進行攔查。我將異議人違規事實告知同
      事後，由同事開立紅單等詞相符（見本院卷第29頁），異
      議人對於其於上開時、地經警攔車取締等節並不爭執，足
      認證人韓守謙、蔡昆霖所述攔停、對異議人開單等過程，
      應屬實在。至異議人雖否認有騎乘機車云云，然證人蔡昆
      霖為依法執勤之員警，與異議人素昧平生，並無仇隙嫌怨
      ，其於執行交通勤務過程中，應無任意為不實舉發之可能
      ，且其經本院傳訊到庭具結作證，亦無甘冒偽證罪責而故
      意誣陷異議人之理，是其所述應可採信。
    (三)再者，交通勤務警察或依法令執行交通稽查任務人員，開
      單舉發違反道路交通管理處罰條例所列之違規事實，經公
      路主管機關或警察機關所為之裁決處罰，本質上為行政處
      分，係公務員基於職務上權力，依法就特定之具體事件所
      為，並具有公法上效果之單方行政行為。根據公務員為公
      法上行為具有公信力之原則，該行政處分當可被推定為真
      正，且其據以依法處分之事實認定，亦應可推定為正確無
      誤，故本此公信原則，立法者乃賦予行政機關違反道路交
      通事件統一裁罰基準及處理細則等相關規定，使交通勤務
      警察或依法令執行交通稽查任務人員得當機處分，以達成
      維護交通秩序及公共安全之行政目的。況且異議人未就該
      執勤員警之舉發是否有誤提出相關證據以供調查，本院亦
      查無任何證據足資證明舉發掣單員警有捏造事實違法取締
      之情事，則證人韓守謙、蔡昆霖本其維護交通秩序、安全
      職責所為之舉發，自應受到合法、正確之推定。異議人上
      開所辯顯係卸責之詞，要難採信。從而，異議人持逾期之
      駕駛執照騎乘機車之違規事實，已堪認定。
四、綜上，異議人於裁決書上所載時、地，有駕駛執照逾有效期
    間仍駕車之違規行為，至為明確，原處分機關依道路交通管
    理處罰條例第22條第1 項第7 款之規定，裁處罰鍰1,800 元
    並扣繳駕駛執照，核無違誤。本件異議為無理由，應予駁回
    。
據上論斷，應依道路交通案件處理法第19條，裁定如主文。
中    華    民    國    97    年    9     月    9     日
                  交通法庭    法  官  楊佩蓉
以上正本證明與原本相符。
如不服本裁定應於送達後5日內向本院提出抗告狀。
中    華    民    國    97    年    9     月    10    日
                              書記官  蕭家玲


司法院資訊處製作；財團法人民間司法改革基金會備份。
